臺灣臺北地方法院刑事判決　　　　　　　　　　　　　九十一年度訴字第四一號
　　公　訴　人　臺灣臺北地方法院檢察署檢察官
　　被　　　告　丙○○
　　　　　　　　甲○○
　　　　　　　　乙○○○
右列被告因違反護照條例案件，經檢察官聲請簡易判決處刑（九十年度偵字第二三二
七一號），經本院認應以通常程序審理，本院判決如左：
    主  文
丙○○、甲○○、乙○○○共同將國民身分證交付他人，以供冒名申請護照，丙○○
、乙○○○均處有期徒刑肆月，如易科罰金，以參佰元折算壹日，均緩刑參年，甲○○處有期徒刑壹年。扣案之含冒用照片二張之丙○○中華民國護照申請書正本及彩色
影本各壹張，均沒收。
    事  實
一、丙○○因需款孔急，經過甲○○之教唆介紹認識綽號「阿標」之成年男子，綽號
    「阿標」者告知願以新台幣二十萬元之代價購買貼用不詳女子照片之丙○○中華
    民國護照及入境美國簽證，二人即與丙○○之妹乙○○○、綽號「阿標」者共同
    基於供他人冒用丙○○名義申請護照之犯意聯絡，由丙○○委託甲○○、蔡淑惠
    持丙○○之身分證及綽號「阿標」之成年男子所提供之身份不詳女子照片二張，
    於民國九十年八月二十三日下午二時許，至臺北市○○○路○段一七八之四號二
    樓富華旅行社，由不知情之富華旅行社職員賴心如代為填寫護照申請表後，由乙○○○簽立「丙○○」之署押，交由賴心如代辦以丙○○名義貼該不詳女子照片
    之護照；嗣外交部領事事務局審核丙○○護照申請案，發現身分證照片，與申請
    書所附二張照片非同一人之照片而報警，始為警查獲，並扣得其所有含冒用照片
    二張之丙○○中華民國護照申請書正本及彩色影本各一張。
二、案經內政部警政署刑事警察局移送臺灣臺北地方法院檢察署檢察官聲請簡易判決
    處刑，經本院改依通常程序審理。
    理  由
一、右揭事實，業據被告丙○○、乙○○○均坦承不諱，被告甲○○雖承認與被告丙○○等人共同為前揭犯行，惟矢口否認係由其介紹綽號「阿標」者與丙○○認識
    而共同犯罪，辯稱係被告丙○○與綽號「阿標」者自行接洽，其事後始知情云云
    ，惟查，右揭事實，業據被告丙○○供述：阿標是被告甲○○介紹的，他們是以
    電話聯絡的。被告甲○○稱伊缺錢，辦理護照有錢賺，並說不會有事情，伊答應
    了以後，被告甲○○才打電話給阿標，介紹與伊認識。伊怕阿標找人來找伊，因
    為被告甲○○知道伊之前的住址，他要伊將整個罪名頂下來。阿標曾與伊至外交
    部，但是在外面車上與被告甲○○在一起。當初伊因為與先生吵架，離家出走，
    伊先生要伊賺錢，否則要賣小孩，伊身體不好，無法工作，需要錢，被告甲○○
    始介紹阿標與伊認識，伊以前跟他是男女朋友關係，現在不是。被告甲○○知道
    如何找到綽號「阿標」者等語明確（見本院九十一年五月十日訊問筆錄），並據
    被告乙○○○供稱：被告丙○○與阿標洽談的過程中伊在場，當時被告甲○○亦
    在場。被告甲○○跟阿標兩人在新光大樓等伊及丙○○，伊問他們在做什麼，被
    告甲○○及阿標稱：「小孩子不要問那麼多。」等語無訛（前揭筆錄），按被告
    丙○○係以自己之名義，將國民身分證交付他人以供冒名申請護照，依中華民國
    國民申請護照每人僅能申辦一次，其能依此方式犯罪之次數有限，且其並無犯罪
    前科，依本院審理中親見被告丙○○對被告甲○○深感恐懼，不敢陳報地址之態
    度以觀，及審酌偽造護照犯罪集團對於查獲犯罪後常對於提供身分證之人施加壓
    力之社會事實，復以被告丙○○既已承認犯罪，尚無陷害他人為共犯之情，而被
    告甲○○於警、偵訊及本院初訊時均矢口否認犯罪，閃爍其詞，先辯稱不認識阿
    標，後又自承阿標曾經以手機與其聯絡，復自承事前明知丙○○欲冒用他人之照
    片申請護照等情節，係經本院深入審理後始坦承犯行，故被告丙○○所辯其僅是
    需錢孔急，經被告甲○○教唆始與被告甲○○、綽號「阿標」者等人共同販賣其
    名義之護照等情，應可採信，被告甲○○所辯非由其介紹綽號「阿標」者共犯本
    件犯行云云，並不足採。此外復經證人賴心如於警訊中證述明確，並有含冒用照
    片二張之丙○○中華民國護照申請書正本及彩色影本各一張扣案可佐，本件事證
    明確，被告三人犯行均堪認定。
二、核被告丙○○、甲○○、乙○○○等三人所為，係犯護照條例第二十三條第三項
    之罪，公訴意旨認被告三人所為應依同條例第二十三條第五項之罪處斷，惟查，
    被告丙○○係提供自己之國民身分證交付他人（即富華旅行社職員），由富華旅
    行社職員代為辦理，以供該照片上不詳姓名女子冒名申請護照，被告甲○○、乙○○○均與被告丙○○共同基於同一犯意聯絡，而互為行為分擔，則其等核與該
    條第五款之「受託申請護照明知為冒用照片仍代為申請」之構成要件不符，公訴
    意旨所認尚有未洽，公訴人亦當庭變更起訴法條為同條例第二十三條第三項之罪
    ，此與起訴社會基本事實相同，爰依法變更起訴法條，併予敘明。被告三人與綽
    號「阿標」者間有犯意聯絡，行為分擔，為共同正犯。爰審酌被告丙○○犯罪之
    動機、目的係因需錢孔急、其等犯罪手段、犯罪所生之損害及犯罪後被告丙○○
    於警訊中即坦承犯行，被告乙○○○於本院審理中始坦承犯行，被告甲○○經多
    次否認犯行，最終始坦承犯行之態度及公訴人之求刑等一切情狀，分別量處如主
    文所示之刑，並就被告丙○○、乙○○○諭知易科罰金之折算標準，以資懲儆。
    又被告丙○○、乙○○○前未曾受有期徒刑以上刑之宣告，因一時失慮，偶罹刑
    典，事後已坦承犯行，深具悔意，經此刑之宣告後，應知警惕而無再犯之虞，本
    院因認暫不執行其刑為當，均予以宣告緩刑三年，用啟自新。扣案之含冒用照片
    二張之丙○○中華民國護照申請書正本及彩色影本各一張，為被告所有供犯罪所
    用之物，業據被告供承在卷，爰依刑法第三十八條第一項第二款之規定，併予宣
    告沒收。
據上論斷，應依刑事訴訟法第二百九十九條第一項前段、第三百條、第四百五十二條
，護照條例第二十三條第三項，刑法第十一條前段、第四十一條第一項、第七十四條
第一款、第三十八條第一項第二款，罰金罰鍰提高標準條例第一條前段、第二條，判
決如主文。
本案經檢察官楊國宏到庭執行職務
中      華      民      國    九十一    年      五      月    二十四    日
                                      臺灣臺北地方法院刑事第九庭
                                          法  官  沈君玲
右正本證明與原本無異。
如不服本判決，應於判決送達後十日內向本院提出上訴狀(應抄附繕本)。
                                          書記官  蔡梅蓮
中      華      民      國    九十一    年      五      月    二十七    日
護照條例第二十三條
偽造、變造國民身分證以供申請護照，足以生損害於公眾或他人者，處五年以下有期
徒刑、拘役或科或併科新台幣五十萬元以下之罰金。
行使前項文書者，亦同。
將國民身分證交付他人或謊報遺失，以供冒名申請護照者，處五年以下有期徒刑、拘
役或科或併科新台幣十萬元以下之罰金。
前項冒用名義者，亦同。
受託申請護照，明知第一項至第四項事實或偽造、變造或冒用之照片，仍代申請者，
處五年以下有期徒刑、拘役或科或併科新台幣十萬元以下之罰金。
